【裁判字號】    98,台上,3554
【裁判日期】    980625
【裁判案由】    違反毒品危害防制條例
【裁判全文】
最高法院刑事判決            九十八年度台上字第三五五四號
上  訴  人  甲○○
上列上訴人因違反毒品危害防制條例案件，不服台灣高等法院高
雄分院中華民國九十八年四月七日第二審判決（九十七年度上訴
字第一七三六號，起訴案號：台灣屏東地方法院檢察署九十三年
度偵字第五八八二號），提起上訴，本院判決如下：
    主  文
上訴駁回。
    理  由
按刑事訴訟法第三百七十七條規定，上訴於第三審法院，非以判
決違背法令為理由，不得為之。是提起第三審上訴，應以原判決
違背法令為理由，係屬法定要件。如果上訴理由書狀並未依據卷
內訴訟資料，具體指摘原判決不適用何種法則或如何適用不當，
或所指摘原判決違法情事，顯與法律規定得為第三審上訴理由之
違法情形，不相適合時，均應認其上訴為違背法律上之程式，予
以駁回。本件上訴人甲○○上訴意旨略稱：(一)、上訴人係替綽號
「小胖」者轉售毒品，而上訴人於民國九十二年五月二十九日，
共同販賣第二級毒品甲基安非他命與綽號「老三」者部分，業經
原審法院以九十四年度上訴字第一一八四號刑事判決，判處上訴
人有期徒刑八年並確定（下稱另案）。而另案與本案間其構成要
件相同，並具有連續犯裁判上一罪之關係，本案自應對上訴人為
免訴之諭知。又台灣高雄地方法院九十三年度重訴字第九十五號
刑事判決、九十五年度訴字第三一五四號刑事判決，均認另案與
本案間具有連續犯裁判上一罪之關係。乃原判決未說明上開相關
刑事判決之認定記載，其何以不能為有利上訴人論斷之理由，逕
為實體判決並論處上訴人販賣第二級毒品罪刑，於法有違。(二)、
本案販賣甲基安非他命所得新台幣（下同）三十萬元，其中綽號
「小胖」者分得二十三萬元，鍾嘉峰與上訴人各分得五萬元及二
萬元，而原判決諭知向上訴人沒收抵償三十萬元，於法有違等語
。
惟查原判決認定上訴人有原判決事實欄所記載之共同販賣第二級
毒品犯行，係以訊據上訴人對該項犯行供承不諱，其雖辯稱：本
案與另案間具有連續犯之裁判上一罪關係，本案應為免訴之判決
云云。然查上訴人自白各情，核與鍾嘉峰、李吉田所證述之情節
相符，又經警查扣之晶體一包經送鑑定結果，確係第二級毒品甲
基安非他命（驗後淨重488.15公克），有內政部警政署刑事警察
局九十三年一月七日刑鑑字第0920240454號鑑驗通知書附卷可稽
。堪認上訴人自白各情係屬事實。又另案認定上訴人犯罪之時間
與本案相隔有六個月餘，且二者之犯罪手法及態樣並不相同，上
訴人賺取報酬之方式亦屬有異，堪認上訴人顯非基於概括犯意而
反覆為之，其二者間並無連續犯裁判上一罪之關係。且另案刑事
判決書內亦已詳細說明，上訴人另案之犯行其與本案部分，並無
連續犯裁判上一罪之關係，而僅就被告於九十二年五月二十九日
，販賣甲基安非他命犯行部分，論處上訴人販賣第二毒品罪刑確
定。況上訴人另案之犯罪事實，既於九十二年五月二十九日遭查
獲，其原有之販毒概括犯意已難認得予繼續，其主觀上之犯意及
客觀上之犯罪行為，俱因遭查獲而中斷，亦堪認被告係另行起意
而為本案犯行。上訴人相關辯解各情，無非係屬事後圖卸刑責之
詞，並無足取等情，予以綜合判斷。因而維持第一審論處上訴人
共同販賣第二級毒品罪刑之判決，駁回上訴人在第二審之上訴，
已於判決內說明其所憑之證據及其認定之理由，從形式上觀察，
並無違背法令之情形。按證據之取捨與證據之證明力如何，均屬
事實審法院得自由裁量、判斷之職權；苟其此項裁量、判斷，並
不悖乎通常一般之人日常生活經驗之定則或論理法則，又於判決
內論敘其何以作此判斷之心證理由者，即不得任意指摘其為違法
，而據為提起第三審上訴之合法理由。原判決綜合上述各項證據
資料，認定上訴人確有前揭犯行，且本案與另案間並無連續犯裁
判上一罪之關係等情，乃屬其採證認事調查職權之合法行使，不
容任意指為違法。按有利於被告之證據不採納及應於審判期日調
查之證據，係指該證據倘予採納或經調查所能證明者，得以推翻
原審判決所確認之事實，而得據以為不同之認定而言。如非事理
所必然，或係無從調查之證據方法，即欠缺其調查之必要性，縱
未調查，或未於理由特加說明，均與所謂違背法令之情形不相適
合。台灣高雄地方法院九十三年度重訴字第九十五號刑事判決，
經檢察官及上訴人提起第二審上訴後，已經另案撤銷第一審關於
上訴人販賣第二級毒品部分之判決，並於理由欄說明：經檢察官
併由該案審理之關於本案部分，其與另案之犯行間並無連續犯裁
判上一罪之關係，應退回檢察官另行依法處理（原審卷第九０至
一００頁）；台灣高雄地方法院九十五年度訴字第三一五四號刑
事判決，經檢察官提起第二審上訴後，原審法院已以九十六年度
上訴字第一五三七號刑事判決，撤銷第一審法院關於上訴人販賣
第二級毒品部分之判決，發回台灣高雄地方法院，並於理由欄
說明：第一審判決認本案為另案之既判力所及，非無研求之餘地
（第一審卷第三至六頁）等情。上訴意旨所指之刑事判決均非能
為有利於上訴人之論斷，縱認原判決就上情未為論述說明而有微
疵，然其於判決結果均不生影響，依刑事訴訟法第三百八十條規
定，尚不得據為適法之第三審上訴理由。原判決並未認定有綽號
「小胖」者參與本案犯行，並分得販毒所得中之二十三萬元等情
，上訴意旨未依卷內資料，而任意指摘原判決諭知沒收抵償違法
云云，並無足取。上訴意旨徒憑己意或就原判決已有說明之事項
，或就原審判斷證據證明力之合法職權行使，漫指其違法，重為
單純事實上之爭執，難謂係適法上訴第三審之理由，其上訴違背
法律上之程式，應予駁回。
據上論結，應依刑事訴訟法第三百九十五條前段，判決如主文。
中    華    民    國  九十八  年    六    月  二十五  日
                      最高法院刑事第一庭
                          審判長法官  董  明  霈
                                法官  林  茂  雄
                                法官  張  祺  祥
                                法官  賴  忠  星
                                法官  林  秀  夫
      本件正本證明與原本無異
                                      書  記  官
中    華    民    國  九十八  年    七    月    二    日
                                                     m


司法院資訊處製作；財團法人民間司法改革基金會備份。
